【裁判字號】    98,易緝,140
【裁判日期】    980727
【裁判案由】    藏匿人犯
【裁判全文】
臺灣板橋地方法院刑事判決             98年度易緝字第140號
公  訴  人  臺灣板橋地方法院檢察署檢察官
被      告  甲○
上列被告因藏匿人犯案件，經檢察官提起公訴（91年度偵字第17
059 號），本院判決如下：
    主  文
本件免訴。
    理  由
一、公訴意旨略以：被告甲○於民國91年8 月27日，明知大陸人
    士王英華未經內政部警政署入出境管理局許可入境而擅自大
    陸地區非法入境，係違反國家安全法之犯人，仍提供臺北縣
    三重市○○街116 號2 樓其所租用之房屋予王英華住宿，並
    購置衣物、食品令王英華藏匿，迨至91年9 月3 日凌晨1 時
    20分許，為警於上址查獲，因認被告涉犯刑法第164 條第1
    項之藏匿人犯罪嫌等語。
二、按案件時效已完成者，應諭知免訴之判決，並得不經言詞辯
    論為之，刑事訴訟法第302 條第2 款、第307 條分別定有明
    文。查被告行為後，刑法業於94年2 月2 日修正公布，並於
    95年7 月1 日施行。又按行為後法律有變更者，適用行為時
    之法律，但行為後之法律有利於行為人者，適用最有利於行
    為人之法律，修正後刑法第2 條第1 項定有明文。此條規定
    係規範行為後法律變更所生新舊法律比較適用之準據法，本
    身尚無新舊法比較之問題，於新法施行後，應一律適用新法
    第2 條第1 項之規定，為「從舊從輕」之比較。而刑法第80
    條第1 項修正提高追訴時效期間，該追訴時效期間之修正，
    應屬實體刑罰法律變更，本應依新修正刑法第2 條第1 項比
    較新舊法，惟因刑法施行法第8 條之1 另定有：「於中華民
    國九十四年一月七日刑法修正施行前，其追訴權或行刑權時
    效已進行而未完成者，比較修正前後之條文，適用最有利於
    行為人之規定」，顯為刑法第2 條第1 項之特別規定，自應
    優先適用。據此，關於追訴權時效，修正前刑法第80條第1
    項第3 款及第2 項規定：「追訴權，因左列期間內不行使而
    消滅：三、一年以上三年未滿有期徒刑者，五年。前項期間
    自犯罪成立之日起算。但犯罪行為有連續或繼續之狀態者，
    自行為終了之日起算。」；修正後刑法第80條第1 項第3 款
    及第2 項規定：「追訴權，因下列期間內未起訴而消滅：三
    、犯最重本刑為一年以上三年未滿有期徒刑之罪者，十年。
    前項期間自犯罪成立之日起算。但犯罪行為有繼續之狀態者
    ，自行為終了之日起算。」；又關於時效停止部分，修正前
    刑法第83條規定：「追訴權之時效，如依法律之規定，偵查
    、起訴或審判之程序，不能開始或繼續時，停止其進行。前
    項時效停止，自停止原因消滅之日起，與停止前已經過之期
    間，一併計算。停止原因繼續存在之期間，如達於第八十條
    第一項各款所定期間四分之一者，其停止原因視為消滅」；
    修正後刑法第83條規定則為：「追訴權之時效，因起訴而停
    止進行。依法應停止偵查或因犯罪行為人逃匿而通緝者，亦
    同。前項時效之停止進行，有下列情形之一者，其停止原因
    視為消滅：一、諭知公訴不受理判決確定，或因程序上理由
    終結自訴確定者。二、審判程序依法律之規定或因被告逃匿
    而通緝，不能開始或繼續，而其期間已達第八十條第一項各
    款所定期間四分之一者。三、依第一項後段規定停止偵查或
    通緝，而其期間已達第八十條第一項各款所定期間四分之一
    者。前二項之時效，自停止原因消滅之日起，與停止前已經
    過之期間，一併計算」。從而，新法第80條第1 項將時效期
    間大幅拉長，較之舊法規定明顯不利於被告，惟新法第83條
    亦放寬追訴權時效消滅進行之事由，故有關追訴權時效之規
    定，修正前、後之刑法各自有較有利於被告之情形，揆諸前
    揭規定，自應綜合比較時效期間長短及停止原因等相關規定
    後，整體適用最有利於被告之規定。
三、被告被訴於91年9 月3 日涉犯藏匿人犯罪嫌，而由公訴人向
    本院對被告提起公訴，嗣被告於審理中逃匿，經本院於92年
    4 月10日發布通緝，致審判之程序不能繼續，依修正前刑法
    第80條、第83條規定並參照29年院字第1963號及司法院釋字
    第138 號解釋，本件被告所犯刑法第164 條第1 項之藏匿人
    犯罪，法定刑為二年以下有期徒刑、拘役或五百元以下罰金
    ，其追訴權時效為五年，加計四分之一停止期間，共為六年
    三月，故自其犯罪行為成立之日（即91年9 月3 日加計六年
    三月），並加上檢察官自91年9 月5 日開始偵查本案，此有
    移送書上臺灣板橋地方法院檢察署收狀戳1 枚在卷可佐（91
    年度偵字第17059 號偵查卷第1 頁），至本院於92年4 月10
    日發布通緝日止之期間，計七月五日，其追訴權之時效應於
    98年7 月8 日完成；反之，若依新法第80條第1 項第3 款之
    規定，被告所犯上開罪名之最重本刑為有期徒刑二年，其追
    訴權時效為十年，故自其犯罪行為成立之日（即91年9 月3
    日），加計十年，再加計本案於92年1 月21日繫屬於本院，
    此有臺灣板橋地方法院檢察署91年1 月21日乙○森明91偵字
    第17059 號函文上之本院收狀戳1 枚在卷可參（本院92年度
    易字第435 號卷第1 頁），迄本院於92年4 月10日發布通緝
    日之期間二月二十日，復加計被告因通緝，致本案審判程序
    不能開始，而停止追訴權時效進行持續所達上開追訴權時效
    期間之四分之一期間即二年六月，被告所犯前開藏匿人犯罪
    嫌之追訴權時效至104 年5 月23日始完成。從而，經比較新
    舊法之規定，舊法之規定明顯較有利於被告，依前揭刑法施
    行法第8 條之1 規定，應適用被告行為時即舊法第80條、第
    83條有關追訴權時效之規定。故被告所犯前揭藏匿人犯罪嫌
    之追訴權時效應至98年7 月8 日完成，惟被告迄今仍未緝獲
    歸案，其追訴權已因時效完成而消滅，揆諸前揭說明，本件
    爰不經言詞辯論，應逕為免訴之諭知。
四、據上論斷，應依刑事訴訟法第302 條第2 款、第307 條，判
    決如主文。
中    華    民    國    98    年    7     月    27    日
                    刑事第十四庭  法  官  張江澤
以上正本證明與原本無異。
如不服本判決，應於判決送達後10日內敘明上訴理由，向本院提
出上訴狀 (應附繕本) ，上訴於臺灣高等法院。其未敘述上訴理
由者，應於上訴期間屆滿後20日內向本院補提理由書「切勿逕送
上級法院」。
                                  書記官  梁宜庭
中    華    民    國    98    年    7     月    28    日


司法院資訊處製作；財團法人民間司法改革基金會備份。
